臺灣臺北地方法院刑事判決　　　　　　　100年度訴字第746號
公　訴　人　臺灣臺北地方法院檢察署檢察官
被　　　告　蕭美香
上列被告因偽造文書等案件，經檢察官提起公訴（100 年度偵字
第8874、9072號），本院判決如下：
    主  文
蕭美香意圖為自己不法之所有，而侵占自己持有他人之物，處有
期徒刑參月，如易科罰金，以新臺幣壹仟元折算壹日；又行使偽
造私文書，足以生損害於他人，處有期徒刑肆月，如易科罰金，
以新臺幣壹仟元折算壹日；又竊盜，處有期徒刑參月，如易科罰
金，以新臺幣壹仟元折算壹日。應執行有期徒刑陸月，如易科罰
金，以新臺幣壹仟元折算壹日。
    事  實
一、蕭美香於民國100年4月8日上午8時許，在臺北市○○區○○
    路36號青年郵局內，受姚金標委任代為填具郵政存簿儲金提
    款單而為臨櫃提款新臺幣（下同）6 千元，因而取得姚金標
    所有之郵局存摺、印章及所領得之6 千元等財物，詎蕭美香
    竟基於侵占之犯意，拒將上揭財物返還而侵占入己。其於侵
    占後另起犯意而於同日持上揭存摺、印章，至位於臺北市○
    ○區○○路51號之老松郵局內，盜用姚金標之上開印章，在
    郵政存簿儲金提款單上，盜蓋姚金標之印文，以此方式偽造
    郵政存簿儲金提款單，並持該提款單向不知情之郵局承辦人
    員行使之，使郵局之承辦人員誤以為蕭美香係經合法授權提
    領款項，而將所提領之3千元交付予蕭美香。嗣經姚金標報
    警偵辦，並於同月14日，經警得蕭美香同意，至其位於臺北
    市○○區○○路322巷4號4樓之住處，扣得上揭領款日所著
    之黑框眼鏡、紅色外套等衣物，始悉上情。
二、蕭美香基於意圖為自己不法所有之竊盜犯意，於100年4月10
    日上午11時許，在臺北市○○區○○路56號前，竊得鍾樹生
    所有未上鎖之車號 DZL-655號輕機車（置物箱內尚有鍾樹生
    之母盧美珠所申設世華聯合商業銀行萬華分行之活期儲蓄存
    款帳戶存簿），得手後即供己代步使用。嗣於同月14日上午
    8 時23分許，在臺北市○○區○○路322巷5弄口經警查獲，
    並由其隨身背包處扣得上揭存簿，始查悉上情。
三、案經姚金標訴由臺北市政府警察局萬華分局報告臺灣臺北地
    方法院檢察署檢察官偵查起訴。
    理  由
壹、證據能力方面：
一、按被告以外之人於審判外之言詞或書面陳述，除法律有規定
    者外，不得作為證據，刑事訴訟法第159條第1項固有明文。
    惟按被告以外之人於偵查中向檢察官所為之陳述，除顯有不
    可信之情況者外，得為證據，同法第159條之1第2 項則有明
    文。查證人即告訴人姚金標、證人黃挺育於偵查中向檢察官
    所為陳述，均經具結，有結文存卷得憑，復查無顯不可信之
    情，依上揭規定，均有證據能力。
二、次按被告以外之人於審判外之陳述，經當事人於審判程序同
    意作為證據，法院審酌該言詞陳述或書面陳述作成時之情況
    ，認為適當者，亦得為證據。當事人、代理人或辯護人於法
    院調查證據時，知有第159條第1項不得為證據之情形，而未
    於言詞辯論終結前聲明異議者，視為有前項之同意，刑事訴
    訟法第159條之5定有明文。查證人姚金標、鍾樹生於警詢之
    陳述，對被告蕭美香固均屬傳聞證據，惟檢察官、被告就該
    等審判外之陳述，迄至本院言詞辯論終結前，均未聲明異議
    。經核上開證據資料製作時之情況，查無違法不當或證明力
    明顯過低之瑕疵，本院亦認以之作為證據應屬適當，是均有
    證據能力。
三、其餘非供述證據（詳後述），查無違反法定程序取得之情，
    依同法第158條之4規定反面解釋，亦具證據能力。
貳、實體方面：
一、事實認定部分：
  (一)事實一部分：
    訊據被告固坦承其有於100年4月8日8時許，在上開青年郵局
    內，受告訴人委任代為填具郵政存簿儲金提款單而為臨櫃提
    款6 千元，隨即於同日持告訴人之印章、存摺前往老松郵局
    提款3 千元之事實，惟矢口否認有何侵占或行使偽造私文書
    之犯行，辯稱：其幫告訴人領完6 千元後，就將錢交給告訴
    人，存摺、印章也是告訴人拿走，另外3 千元是告訴人要開
    房間而要其去領，告訴人在郵局外面等，其領完錢後，告訴
    人即交付該3 千元，其即與告訴人去康定路蝴蝶蘭旅館開房
    間，早上10時許去，11時許離開云云。經查：
  1.被告有於100年4月8日上午8時許，在青年郵局內，受告訴人
    委任代為填具郵政存簿儲金提款單而為臨櫃提款6 千元，隨
    即於同日持告訴人之印章、存摺前往老松郵局提款3 千元等
    情，業據被告坦承不諱，核與證人即告訴人就此部分證述之
    情節相符（見臺灣臺北地方法院檢察署100 年度偵字第9072
    號卷第7 頁至第10頁、第26頁），且有卷附郵政存簿儲金提
    款單及告訴人郵局帳戶之客戶歷史交易清單、青年郵局、老
    松郵局監視器翻拍照片附卷可稽（見同上偵卷第12頁、第18
    頁至第19頁、第33頁及第35頁），此情足堪認定。
  2.證人即告訴人證稱：其當時至郵局時，見被告正在幫人寫提
    款單，其也有請被告幫忙，被告幫忙填寫並詢問其密碼，其
    不願告訴被告，但被告有見到其在按密碼，領完錢後，被告
    並未將存簿、印章及提領的錢交還，僅表示要帶其回家，到
    郵局外面被告就跑了，其追不上，後來被告又到老松郵局提
    領3千元，其是事後請領存摺時才知又被提領3千元等語（見
    同上偵卷第26頁），另佐以上開老松郵局監視器翻拍照片、
    郵政存簿儲金提款單，且被告亦自承3 千元亦係其所提領，
    足認被告確於協助告訴人提領6 千元後，並未歸還告訴人存
    簿、印章及所提領之金錢，並至老松郵局內，盜用告訴人上
    開印章，在郵政存簿儲金提款單上，盜蓋「姚金標」之印文
    而偽造該郵政存簿儲金提款單，持向不知情之郵局承辦人員
    行使之，使郵局之承辦人員誤以為被告係經合法授權提領款
    項，而將3千元交付被告。
  3.被告雖辯稱：其有將錢交給告訴人，存摺、印章也是告訴人
    拿走，另外3 千元是告訴人要開房間而要其去領，告訴人在
    郵局外面等，領完錢後，告訴人即交付該3 千元，其即與告
    訴人去康定路蝴蝶蘭旅館開房間，早上10時許去，11時許離
    開云云。然被告於警詢中否認有幫告訴人領錢，辯稱：其並
    不認識告訴人，其只是去郵局旁邊吃早餐，上開提款單並非
    其所填寫云云（見同上偵卷第4頁）。嗣於本院100年9 日23
    日調查程序中供稱：其去郵局時，受告訴人請託幫忙領6 千
    元，後來由要其陪同去萬華，並一起坐計程車到老松郵局，
    要其把3 千元再領出來，領完後告訴人說要請其吃飯，就在
    西園路中原市○○路邊攤隨便吃一吃，告訴人本來說吃一吃
    要帶其去休息，後來沒去云云（見本院卷第61頁）。是被告
    就是否有幫告訴人領錢、領完錢後作何事情，供詞反覆，前
    後不一，所辯是否屬實，已非無疑，況告訴人如欲提領9 千
    元，大可於青年郵局時一次提領完畢，要無於當日分兩次於
    不同郵局提領之理，被告所辯，顯違常情；又告訴人係於10
    0年4月8 日上午11時27分即赴臺北市政府警察局萬華分局青
    年路派出所報案及製作筆錄，有該筆錄所載時間可憑（見同
    上偵卷第7 頁），被告卻稱其與告訴人於當日上午11時許離
    開旅館，顯與上開事實相違。是被告所辯，皆係卸責之詞，
    不足採信。
  (二)事實二部分：
    訊據被告矢口否認有何竊盜之犯行，辯稱：上開機車，其是
    在青年公園用2 千元向綽號「阿旺」之男子購買，並不知道
    是贓車云云。經查：
  1.上開機車係鍾樹生所有，且於100年4月10日上午11時許，在
    臺北市○○區○○路56號前遭1 名女子偷竊，置物箱內並有
    盧美珠上開存簿之事實，業據證人即被害人鍾樹生證述明確
    （見臺灣臺北地方法院檢察署檢察官100 年度偵字第8874號
    卷第15頁、第52頁），且有當日自離上開失竊地點約50公尺
    處之臺北市○○區○○路277 巷內之監視錄影畫面翻拍照片
    附卷可稽（見同上偵卷第30頁及第31頁下部），該攝得一女
    子將上開機車牽離之畫面上顯示之時間雖部分與被害人所述
    失竊之時間稍有出入，然證人即承辦員警黃挺育證稱：監視
    器畫面之時間比正確時間快半小時以上等語（見同上偵卷第
    56頁），倘經調整後，即與被害人所述失竊之時間相符，是
    上情應堪認定。
  2.被告於100年4月14日上午8 時23分許，在臺北市○○區○○
    路322巷5弄口，欲騎乘上開機車出門時，為警查獲，並自被
    告隨身背包處扣得上開存簿等情，業據被告供承在卷（見同
    上偵卷第8頁），且有贓物認領保管單在卷可憑（見同上偵
    卷第17頁及第35頁），該情亦堪認定。
  3.上開監視錄影畫面雖未攝得該名將上開機車牽離之女子之面
    孔或正面照片，然經比對該名女子之身型與服裝與100年4月
    13日上午6 時50分許在該出附近所攝得正在騎乘上開機車之
    女子相似（見同上偵卷第31頁上部），髮型則與被告相似，
    而被告自承其於遭查獲當週之星期一即100年4月11日即已取
    得上開機車（見同上偵卷第44頁），另佐以原置放於上開機
    車置物箱之上開存簿，係自被告隨身背包處扣得，足認上開
    監視錄影畫面照片所示將上開機車牽離之女子，應係被告無
    疑。被告辯稱：其並非將機車牽離之該女子云云，顯屬卸責
    ，不足採信。
  4.被告雖辯稱：上開機車是在青年公園用2 千元向綽號「阿旺
    」之男子購買，其也不知道是贓車云云。然被告年紀非輕，
    並有工作經驗，非無社會閱歷之人，當知二手機車一般均透
    過機車行買賣，尚須交付身分資料，已辦理過戶登記，核發
    行車執照，豈有在公園旁隨意以現金交易，被告所辯，顯屬
    無稽，且依全卷資料，並無任何證據可認定被告確係向綽號
    「阿旺」之男子購買，而得為被告有利之認定，況上開機車
    如係被告所購賣，則被告何以能取得原置放於上開機車置物
    箱之上開存簿，益徵被告所辯，不足採信。
  (三)綜上，本件事證明確，被告上開犯行，均堪認定，均應予依
    法論科。
二、論罪科刑部分：
    按所謂不罰之後行為，係指已經合併在前行為加以處罰之後
    行為，即行為人先後為二行為，而後行為仍係針對同一法益
    之侵害，且無獨立之不法與罪責內涵，亦即後行為並無擴充
    或改變前行為所造成之損害狀態，只要處罰前行為即可包括
    評價後行為於其中。查被告將上開存摺、印章侵占入己後，
    雖隨即至上開老松郵局內，盜用上開印章於提款單上偽造該
    提款單，並持向不知情之郵局承辦人員行使之，使承辦人員
    陷於錯誤而交付3 千元，然被告該等冒用被告名義，行使為
    造提款單而向郵局詐領3 千元之行為所侵害之法益，與原侵
    占上開存摺、印章所侵害之法益，尚非同一，且已擴充原侵
    占行為所造成之損害狀態，並具獨立之不法與罪責內涵，自
    難論以不罰之後行為。是核被告事實一所為，係犯刑法第33
    5條第1項侵占及同法第216條、第210條行使偽造私文書罪、
    第339條第1項詐欺取財罪；被告事實二所為，則係犯刑法第
    320條第1項之竊盜罪。被告於上開提款單上盜用印章、盜蓋
    印文之行為，均為其偽造私文書之部分行為，被告偽造私文
    書後，復持以行使，其偽造私文書之低度行為，復為行使偽
    造私文書之高度行為所吸收，均不另論罪。被告係以提出提
    款單以行使之一行為，同時為行使偽造私文書及詐欺取財之
    犯行，屬一行為觸犯數罪名之想像競合犯，應從一重之行使
    偽造私文書罪處斷。被告上開所犯侵占罪、行使偽造私文書
    罪及竊盜罪3 罪間，犯意各別，行為互殊，應予分論併罰。
    爰審酌被告假意幫助老人老人領款，而遂行其犯罪，且任意
    竊取他人財物，未能尊重他人財產法益，實有不該，且犯後
    否認犯行，態度非佳，兼衡其小學畢業之智識程度、無固定
    工作之生活狀況、犯罪之動機、手段及目的、對告訴人或被
    害人所生之損害等一切情狀，分別量處如主文所示之刑，並
    定其應執行之刑，及均諭知易科罰金之折算標準。至被告持
    以領款之偽造提款單，既已持交郵局行員，已非被告所有之
    物，爰不予宣告沒收；另被告盜用姚金標之印章於上開提款
    單所生之印文，既非偽造，亦不併予宣告沒收，均附此敘明
    。
據上論斷，應依刑事訴訟法第299條第1項前段、刑法第335條第1
項、第216條、第210條、第339條第1項、第320條第1項、第55條
、第41條第1項前段、第51條第5款，刑法施行法第1條之1第1 項
、第2項前段，判決如主文。
本案經檢察官陳映蓁到庭執行職務
中    華    民    國   100    年    10    月    27    日
                  刑事第四庭  審判長法  官  吳冠霆
                                    法  官  李殷君
                                    法  官  賴武志
以上正本證明與原本無異。
如不服本判決應於收受送達後10日內向本院提出上訴書狀，並應
敘述具體理由；其未敘述上訴理由者，應於上訴期間屆滿後20日
內向本院補提理由書（均須按他造當事人之人數附繕）「切勿逕
送上級法院」。
                              書記官  劉麗英
中    華    民    國   100    年    10    月    27    日
附錄本案論罪科刑法條全文
中華民國刑法第335條第1項（普通侵占罪）
意圖為自己或第三人不法之所有，而侵占自己持有他人之物者，
處 5 年以下有期徒刑、拘役或科或併科 1 千元以下罰金。
中華民國刑法第216條（行使偽造變造或登載不實之文書罪）
行使第 210 條至第 215 條之文書者，依偽造、變造文書或登載
不實事項或使登載不實事項之規定處斷。
中華民國刑法第210條（偽造變造私文書罪）
偽造、變造私文書，足以生損害於公眾或他人者，處 5 年以下
有期徒刑。
中華民國刑法第339條第1項（詐欺取財罪）：
意圖為自己或第三人不法之所有，以詐術使人將本人或第三人之
物交付者，處5年以下有期徒刑、拘役或科或併科1千元以下罰金
。
中華民國刑法第320條第1項（普通竊盜罪）
意圖為自己或第三人不法之所有，而竊取他人之動產者，為竊盜
罪，處5  年以下有期徒刑、拘役或 5 百元以下罰金。